【裁判字號】    94,交聲,187
【裁判日期】    950116
【裁判案由】    違反道路交通管理處罰條例聲明異議
【裁判全文】
臺灣苗栗地方法院交通事件裁定      94年度交聲字第187號
原處分機關  交通部公路總局新竹區監理所苗栗監理站
異  議  人
即受處分人  甲○○
上列受處分人因違反道路交通管理處罰條例案件，對於交通部公
路總局新竹區監理所苗栗監理站於中華民國94年12月26日以竹監
苗裁字第裁54─E00000000 號違反道路交通管理事件裁決書所為
之裁決處分不服（原舉發案號：新竹市警察局94年10月21日竹市
警交字第E00000000 號），聲明異議，本院裁定如下：
        主  文
異議駁回。
        理  由
一、原處分意旨略以：異議人即受處分人甲○○於民國94年9 月
    19日6 時8 分，駕駛車牌號碼WU-8625 號自用小客車，在新
    竹市○○路、金城一路前，因「駕車未繫安全帶」之違規事
    實，經警當場攔停製單舉發，乃依道路交通管理處罰條例第
    31條第1 項之規定，裁處新臺幣（下同）1 千5 百元。
二、異議人則以：因異議人身體不舒服，肩膀及胸部酸痛悶燥，
    為了行車安全起見，情非得已，才把安全帶繞過腋下，經腰
    部繫掛；又使用安全帶主要是在維護駕駛人之安全，在意外
    發生時，降低至最小傷害，以當時情況，如此繫掛，深覺並
    無不妥，並非警方所言未繫安全帶，因此聲明異議云云。
三、按行車前應注意之事項，依左列規定：五、駕駛人及前座乘
    客均應繫妥安全帶，道路交通安全規則第89條第1 項第5 款
    定有明文。又汽車行駛於道路上，其汽車駕駛人或前座乘客
    未繫安全帶者，處駕駛人1 千5 百元罰鍰；其實施及宣導辦
    法，由交通部定之，道路交通管理處罰條例第31條第1 項定
    有明文。再參照汽車駕駛人及前座乘客繫安全帶實施及宣導
    辦法第3 條規定，汽車行駛於道路上，其汽車駕駛人及前座
    乘客，應依下列規定使用安全帶：一、安全帶及相關配件必
    須齊全，並無毀損、鬆脫或變更之情事。二、每條安全帶僅
    供一人使用。三、安全帶之帶扣應確實緊扣，安全帶無扭曲
    或反轉，鬆緊度保持適宜；腰部安全帶置於腰部以下，肩部
    安全帶固定位置應依個人調整，避免安全帶纏繞經過頸部，
    且應置手臂上端以上。
四、經查，本件異議人於上開時間，駕駛上開自小客車，在新竹
    市○○路、金城一路前，因「駕車未繫安全帶」之違規事實
    ，經警逕行舉發之事實，有新竹市警察局94年10月21日竹市
    警交字第E00000000號舉發違反道路交通管理事件通知單在
    卷可查，復經新竹市警察局交通隊94年12月13日竹市警交字
    第0940047891號函查核屬實。又異議人對其於上揭時、地駕
    車而行駛於道路上，因未繫安全帶為警逕行舉發之事實，所
    爭執係因肩膀酸痛、肩膀及胸部酸痛悶燥，為了行車安全起
    見，情非得已，才把安全帶繞過腋下，經腰部繫安全帶云云
    。然查，汽車駕駛人及前座乘客繫安全帶實施及宣導辦法第
    3 條第3 款規定，安全帶之帶扣應確實緊扣，安全帶無扭曲
    或反轉，鬆緊度保持適宜；腰部安全帶置於腰部以下，肩部
    安全帶固定位置應依個人調整，避免安全帶纏繞經過頸部，
    且應置手臂上端以上。其規定目的在於維護汽車駕駛人及前
    座乘客之安全，減輕車輛受外力碰撞時撞擊力對於駕駛人及
    前座乘客所致傷害之程度，以維護其等生命、身體之安全。
    又依據道路交通安全規則第89條規定（行車前應注意之事項
    ，依左列規定：一、方向盤、煞車、輪胎、燈光、雨刮、喇
    叭、照後鏡及依規定應裝設之行車紀錄器、載重計與轉彎、
    倒車警報裝置等須詳細檢查確實有效。二、行車執照、駕駛
    執照及其他依法令規定必須隨車攜帶之證件，均應攜帶。三
    、隨車工具須準備齊全。四、兒童須乘座於小客車之後座。
    五、駕駛人及前座乘客均應繫妥安全帶。六、起步前應顯示
    方向燈，注意前後左右有無障礙或車輛行人，並應讓行進中
    之車輛行人優先通行。前項第一款應裝設行車紀錄器之汽車
    ，未依規定裝設或經檢查未能正確運作或未使用紀錄卡或未
    按時更換紀錄卡時，不得行駛。前段紀錄卡應妥善保存一年
    備查。第1 項第1 款應裝設載重計或轉彎、倒車警報裝置之
    車輛，未依規定裝設或經檢查未能正確運作或載重計其鉛封
    破損不完整時，不得行駛。），可知道駕駛人及前座乘客均
    應依照上開宣導辦法第3 條之規定方式繫掛安全帶，為行車
    前應注意事項，如果異議人舉發當日感覺肩膀及胸部酸痛悶
    燥，為了行車安全起見，應該考慮是否適宜駕駛車輛，而非
    將「安全帶繞過腋下，經腰部繫安全帶」加以繫掛，因此異
    議人上開辯稱縱然屬實，亦難認為是不罰之正當理由。
五、綜上，本件違規事證明確，原處分機關依據道路交通管理處
    罰條例第31條第1 項及違反道路交通管理事件統一裁罰基準
    表規定，裁處罰鍰1,500 元，於法並無不合，本件異議為無
    理由，應予駁回。
據上論斷，應依道路交通案件處理辦法第19條，裁定如主文。
中    華    民    國    95    年    1     月    16    日
                  交通法庭      法  官  張珈禎
以上正本證明與原本無異。
如不服本裁定，應於裁定送達後5日內向本院提出抗告狀。
                                書記官  黃雅琦
中    華    民    國    95    年    1     月    16    日


司法院資訊處製作；財團法人民間司法改革基金會備份。
